【裁判字號】    89,訴,1525
【裁判日期】    900404
【裁判案由】    第三人異議之訴
【裁判全文】
臺灣臺南地方法院民事判決  八十九年度訴字第一五二五號
    原      告    乙○○○
    訴訟代理人    嚴庚辰律師
    複  代理人    丙○○      .
    被      告    亞太商業銀行股份有限公司  設台南縣永康市○○路五一一號
                  永康分公司
    法定代理人    陳振融      .
    訴訟代理人    甲○○      .
右當事人間請求第三人異議之訴事件，本院判決如左：
    主    文
原告之訴駁回。
訴訟費用由原告負擔。
    事    實
甲、原告方面：
一、聲明：
(一)鈞院八十七年度執字第一四六九八號被告與弘穆股份有限公司（下稱弘穆公司）強制
    執行事件，就門牌號碼台南縣永康市○○里○○路○段二九八巷三八號之房屋（下稱
    系爭未保存登記建物）所有權全部，所為之強制執行程序，應予撤銷。
(二)訴訟費用由被告負擔。
二、陳述：
(一)緣訴外人即債務人弘穆公司因積欠被告借款事件，業經被告向鈞院聲請強制執行，並
    經鈞院以八十七年度執字第一四六九八號受理強制執行在案。惟系爭未保存登記建物
    乃原告所有，有房屋稅繳款書可證，則被告就屬於原告所有之系爭未保存登記建物聲
    請鈞院查封拍賣，顯係錯誤。為此依據強制執行法第十五條之規定，訴請如聲明所示
    。
(二)系爭未保存登記建物之門牌號碼應為三十八號，測量當時因地政人員誤載，致建物登
    記簿謄本上記載為三十六號，但在稅籍資料上確為三十八號無誤。
(三)系爭未保存登記建物確由原告於民國八十二、三年間出資及向三位女兒借款所興建，
    業據證人盧黃燕香、黃春瑞、黃完美在鈞院證述明確，原告三位女兒因見原告住在鐵
    厝炎熱生活辛苦，乃願將資金借予原告，倘原告百年後原告兒子黃崑澤欲繼承系爭未
    保存登記建物，則需將三位女兒之前借予原告之現金清償，此為原告三名女兒願意借
    款之理由。
(四)被告於八十七年間請求查封訴外人即債務人弘穆公司廠房時，並未主張系爭未保存登
    記建物亦係債務人弘穆公司所有，故未一併查封，原告在八十九年三、四月間因新化
    稅捐稽徵所來函表示須申報房屋稅，原告乃申報並繳納八十七、八十八年二年度之房
    屋稅，在被告主張系爭未保存登記建物為債務人所有請求查封之前，原告即已申報房
    屋所有權人名義並繳納房屋稅，並非為阻撓強制執行而為。
三、證據：提出房屋稅繳款書、台南縣稅捐稽徵處新化分處函、台南市第一信用合作社活
    期儲蓄存款存摺、台南區中小企業銀行（下稱台南企銀）存摺交易明細表各一份為證
    ，並請求訊問證人即其長女盧黃燕香、次女黃春瑞、三女黃完美及長子黃崑澤。
乙、被告方面：
一、聲明：如主文所示。
二、陳述：
(一)原告雖主張其為系爭未保存登記建物之所有權人，惟系爭未保存登記建物係建造完成
    於八十三年間，緊鄰訴外人即債務人黃崑澤開設之工廠旁（已保存登記並於八十二年
    設定抵押予被告借款），為債務人黃崑澤等人居住使用，原告為債務人黃崑澤之母，
    年紀老邁，為債務人黃崑澤所扶養，並無收入來源，足以支付建造房屋之價金。按違
    章建築因不能辦理保存登記，其所有權之認定，應以原始建築人為所有權人，而所謂
    原始建築人係指實際拿錢出來建造之原建造人。至於房屋稅繳款書，尚難以證明所有
    權之存在。原告既主張系爭未保存登記建物為其所有，懇請鈞院調查原告給付價金來
    源、付款證明、付款時間及付款對象。且系爭未保存登記建物，已建造完成多年，直
    至八十七年九月，原告聲請強制執行時，仍未設籍課稅，迄強制執行程序即將定期拍
    賣，始以原告為納稅義務人設籍課稅，並辯稱其為系爭未保存登記建物之所有權人，
    其意圖阻撓原告強制執行，至為明顯。
(二)又系爭未保存登記建物既為原告自住，一般人對於建造供自住之建物，因花費金額相
    當龐大，對於委託之建造人其施工品質、信用狀況理應會審慎評估；原告對於系爭未
    保存登記建物之建造時間、建造金額等均知之甚詳，對答如流，惟原告對於建造人之
    姓名、住所等，則辯稱均委託其女兒處理，因其年事已高，不識字、不記得云云，顯
    然對事實有所隱瞞，此部份請鈞院向原告子女調查建造人姓名及住所。
(三)又系爭未保存登記建物建坪約八十四坪，三層樓房透天厝，原告並無收入來源，而其
    三位女兒經濟並不甚寬裕，建造一棟三層樓房透天厝供原告一人居住，顯與常理不合
    。況系爭未保存登記建物目前為債務人黃崑澤與其配偶子女及原告等人共同居住使用
    ，債務人黃崑澤於八十二年前後即系爭未保存登記建物建造時，財務狀況甚為良好，
    資力甚佳，而原告為其所扶養，並無其他收入來源。原告辯稱由其女兒出資建造供其
    居住使用，與事實顯然不符。
(四)經調閱訴外人黃崑澤與弘穆公司在被告營業處之帳戶往來明細，得知黃崑澤與弘穆公
    司曾於八十二年十月三十一日起至八十三年六月十二日止，開立二十一張支票，金額
    共為二百六十八萬五千八百五十元，由訴外人林俊欣提示受領。經被告派員前往訴外
    人林俊欣位於台南市○○區○○路六段四五巷二九弄九號住處查訪之結果，據左鄰右
    舍稱林俊欣夫婦已於四年前自殺身亡，生前職業為從事土木包工、裝潢。
(五)證人黃崑澤雖到庭證稱伊因經濟情況不佳，無力支付建造房屋價款，而由其妹妹等三
    人共同出資建造云云，然黃崑澤經營之弘穆公司於八十二年至八十四年間，每年營業
    收入均達新台幣（下同）五千萬餘元以上，且營收逐年成長，有會計師查核簽證報表
    為證，證人黃崑澤辯稱伊經濟狀況不佳，無力支付建造房屋價款，並非事實，不足採
    信。
(六)證人黃春瑞雖證稱：「黃春瑞等先借用證人黃崑澤之支票，開給林俊欣以支付工程價
    款，並於支票發票日，由黃春瑞等來銀行以現金存入以支付票款....  」云云。惟查
    ，銀行之支票存款明細分類帳，上開票款均以轉帳支付，而非現金存入支票存款帳戶
    支付票款，證人所言非實，不足採信。
三、證據：提出建物謄本四份、支票往來明細表一份、支票二十一張、弘穆公司八十四年
    六月十二日及八十五年六月十二日會計師審核報告書、銀行之支票存款明細分類帳及
    戶籍謄本各一份為證。
丙、本院依職權調閱本院八十七年度執字第一四六九八號強制執行卷宗。
    理    由
一、系爭未保存登記建物之門牌號碼於建物登記簿謄本上雖記載為台南縣永康市○○里○
    ○路○段二九八巷三六號，惟經本院民事執行處於八十九年八月十六日實地勘查及向
    台南縣稅捐稽徵處新化分處函查之結果，系爭未保存登記建物之門牌號碼應為台南縣
    永康市○○里○○路○段二九八巷三八號，坐落於永康市○○段一二五九之一五地號
    土地上，有本院民事執行處八十九年九月十一日八七南院鵬執妥字第一四六九八號函
    附於該八十七年度執字第一四六九八號民事執行卷宗可稽，是系爭未保存登記建物之
    門牌號碼確為台南縣永康市○○里○○路○段二九八巷三八號無誤，合先敘明。
二、本件原告起訴主張本院八十七年度執字第一四六九八號強制執行事件所查封拍賣之系
    爭未保存登記建物係由其於八十二、三年間出資及向三個女兒借錢所興建，為原始建
    築人，依法為所有權人，被告誤為訴外人弘穆公司所有，遽以向本院民事執行處聲請
    強制執行，為此依據強制執行法第十五條之規定，訴請如聲明所示；被告則以：原告
    雖主張其為系爭未保存登記建物之所有權人，惟系爭未保存登記建物係建造完成於八
    十三年間，緊鄰訴外人即債務人黃崑澤開設之工廠旁（已保存登記並於八十二年設定
    抵押予被告借款），為債務人黃崑澤等人居住使用，按違章建築因不能辦理保存登記
    ，其所有權之認定，應以原始建築人即實際拿錢出來建造之原建造人為所有權人，原
    告為債務人黃崑澤之母，年紀老邁，為債務人黃崑澤所扶養，並無收入來源以支付建
    造房屋之價金，其三位女兒經濟不甚寬裕，反觀訴外人黃崑澤於系爭未保存登記建物
    興建時，財務狀況甚為良好，資力甚佳，而黃崑澤與伊所經營之弘穆公司曾於八十二
    年十月三十一日起至八十三年六月十二日止，開立二十一張支票，金額共為二百六十
    八萬五千八百五十元，由訴外人林俊欣即興建系爭未保存登記建物之人提示受領，又
    系爭未保存登記建物建造完成已多年，直至八十七年九月，原告聲請強制執行時，仍
    未設籍課稅，迄強制執行程序即將定期拍賣，始以原告為納稅義務人設籍課稅，是原
    告主張其為系爭未保存登記建物之所有權人，顯係意圖阻撓原告強制執行等語資為抗
    辯。
二、按第三人就執行標的物有足以排除強制執行之權利者，得於強制執行程序終結前，向
    執行法院對債權人提起異議之訴，強制執行法第十五條定有明文。所謂就強制執行標
    的物有足以排除強制執行之權利者，係指對於執行標的物有所有權、典權、留置權、
    質權存在情形之一者而言。本件原告主張其為系爭未保存登記建物所有權人之事實，
    固據其提出房屋稅繳款書一份為證，惟為被告所否認，並以前揭等語置辯，是本件所
    應審究者厥為：原告是否為系爭未保存登記建物之所有權人？經查：
(一)原告雖提出房屋稅繳款書欲證明其為系爭未保存登記建物之所有權人，惟系爭未保存
    登記建物係於八十三年間興建完成之事實，為兩造所不爭執，而系爭未保存登記建物
    興建完成後並未設籍課稅，係迄至原告於八十八年十一月二日於本院八十七年度執字
    第一四六九八號強制執行事件執行中具狀聲請追加查封系爭未保存登記房屋後，始由
    台南縣稅捐稽徵處新化分處於八十九年五月十五日以南縣稅新分二字第八九０一六七
    四六號函通知原告自八十七年八月起課徵房屋稅等情，業據本院依職權調閱上開強制
    執行卷宗審認無訛，並有原告提出之函文一份附卷可憑。是被告辯稱系爭未保存登記
    建物是在被告追加查封後，始由稅捐單位通知原告申報設籍課稅，即為真實。按房屋
    稅應由何人繳納，僅是稅捐單位對於國家稅收的行政管理，並非意謂房屋稅的納稅義
    務人即是房屋所有人，而繳納房屋稅之收據，亦非即為房屋所有權之證明，原告以其
    為系爭未保存登記建物之納稅義務人為由，主張其為系爭未保存登記建物之所有權人
    ，並非有理。
(二)次查，違章建築因未能辦理保存登記，其所有權人應為原始建築人，而原始建築人應
    為何人，應綜合所有情況以為判斷，包含係由何人出資或由何人雇工興建等，據以認
    定何人為該未保存登記建物之所有權人，並非僅憑何人說要興建，或由何人出資，即
    以該人為原始建築人。原告主張系爭未保存登記建物係因其原先居住之鐵厝夏天太熱
    ，冬天會滲風，故由其個人標會為部分出資，並向三位女兒借款幫忙興建，共耗資約
    二百五十萬元，幫忙蓋房子的師傅姓名已經忘記，是一對夫婦，已經自殺身亡，工程
    款的給付皆是由女兒幫忙處理之事實，固據證人即原告之長女盧黃燕香到庭證稱：「
    當初我拿了五十幾萬元給我母親，我是跟我妹妹的會，我收尾會收了三十六萬元，加
    上我存在身邊的錢共五十幾萬元給我母親，沒有向金融機關領用。」「我那時共拿了
    五十幾萬元出來，約五十三萬多元，詳細數目記不清楚了，是我哥哥的票到期時就會
    通知我，我就把錢拿給我大妹，我大妹再拿錢給我哥哥去繳，我都是拿現金，分幾次
    拿我已經忘記了，只記得不是一次拿出來的，每次拿的金額不一定，到底多少也不記
    得了，我標會以後錢都放在身邊，需要用錢的時候再拿出去，我不知道我媽媽拿多少
    錢出來。」等語，而次女黃春瑞亦到庭證稱：「當初我母親住在鐵厝很辛苦，要求我
    們做女兒的拿錢出來幫他蓋房子，我拿六十萬元現金給我母親，包含標會及部分放在
    身邊的現金，當初那個會是一萬元，有三十七個會，採內標，我收了約三十五萬元，
    加上我身邊的現金共六十萬元給我母親。」「系爭房屋當初是我與我母親去找師傅蓋
    的，... 剛開始蓋屋時我拿了二十萬元的現金給他（即蓋屋的師傅），後來他說要買
    材料要先付款，我說會錢未到無法付現，是否可以先開我哥哥的票，他說好，所以我
    就先開我哥哥的票給他去週轉，票到期時我再拿我的會錢給我哥哥去付票款。我大約
    拿了六十萬元以上出來，詳細數目已經忘了。我姐姐與妹妹因為比較忙，所以都把錢
    交代給我處理。我姐姐約拿了三十萬元，妹妹拿多少我忘了，至於是一次或分數次拿
    給我，我已經不記得了。當初我媽媽那間鐵厝因為會滲雨，所以要蓋系爭房屋，當時
    是我媽媽與我哥哥的小孩住在鐵厝內，我哥哥與我大嫂有時有住在鐵厝那邊，有時沒
    有。那時因我哥哥經濟比較困難，所以由我們姊妹拿錢出來蓋屋，那時我媽媽口頭有
    說：等我哥哥經濟好轉後，再慢慢還我們姊妹。但因是自己的哥哥，所以我們也沒有
    要求他一定要還。那時我媽媽拿了好幾十萬元出來，不是一次拿的，而是分好幾次拿
    的。那時工錢都是我在付，大約十幾天付一次，後來有以開票的方式付給他，就隔比
    較久。」，又三女黃完美亦到庭證稱：「當初我母親蓋房子時，我因經濟比較困難，
    所以只拿了十二萬元給我母親，這十二萬元是我的私房錢，沒有標會。」「當初是因
    我母親沒有好房子住，所以要蓋系爭房子，當時舊鐵厝內住我母親、兄嫂及小孩。蓋
    房子的師傅我不知道是誰，何人去找師傅的我也不知道，付款的方式及蓋屋的細節等
    我都不知道。我是分二次共拿十二萬元給我二姐的，我不知道其他人拿了多少錢出來
    。當初因為我哥哥的經濟情況不好，我母親說他沒有房子住，叫我們這些女兒幫忙，
    我哥哥有說等他經濟情況較好時再還錢給我們。房子是我媽媽要蓋的，但蓋房子的錢
    當成是我哥哥向我們借的。」等語，惟證人盧黃燕香、黃春瑞、黃完美等三人之職業
    分別為從事服飾製作、塑膠粒及家庭成衣代工，每月的收入各約為二萬元、六萬元及
    二萬餘元，其中盧黃燕香及黃完美之經濟情況並不甚富裕，而吾人參加互助會之目的
    ，除儲蓄外，尚有準備家中不時之需之目的，如謂證人盧黃燕香將其每月收入的一半
    用於參加互助會，再將所標得之會款拿回娘家使用，而非挹注自己家中開支，此舉似
    與一般社會情況不同；又證人盧黃燕香及黃春瑞雖證稱渠等拿給原告的錢並未向金融
    機關領用，惟以現今之社會環境觀之，在八十二年間標得三十五、六萬元之會款後，
    並未將款項存入金融機構孳生利息，而是與其他一、二十餘萬元的現金共同留在身邊
    ，以供渠等拿回娘家作興建系爭未保存登記建物之用，已與常情不合，再佐之證人盧
    黃燕香之經濟狀況不甚寬裕，而證人黃春瑞平時在經營事業，兩人均未將標得之會款
    存入金融機構加加利用，此舉亦難想像。是證人是否確實在系爭未保存登記建物興建
    時，標取上開會款，並拿給原告以供興建房屋，尚非無疑。又原告及證人盧黃燕香、
    黃完美對於系爭未保存登記建物係由何人興建雖證稱不知或不記得，證人黃春瑞表示
    僅記得興建房屋之人叫做「國仔」，然系爭未保存登記建物係由訴外人林俊欣負責興
    建完成之事實，業據被告察訪後陳述在卷，並經證人即原告長子黃崑澤到庭證述伊聽
    妹妹黃春瑞說蓋房子的師傅叫林俊欣無誤，且為原告所不爭執，而給付予包工即訴外
    人林俊欣之工程款，係分別開立付款人為原告長子黃崑澤或黃崑澤所經營之弘穆公司
    ，日期自八十二年十月三十一日起至八十三年六月十二日，面額總計為二百六十八萬
    五千八百五十元之二十一張票據以為支付之事實，亦據被告提出支票往來明細表一份
    及支票二十一張為證，且為原告所不否認。證人黃春瑞雖證稱興建系爭未保存登記建
    物時係先拿二十萬元現金給林俊欣，之後才開立其兄即原告長子黃崑澤之票據予林俊
    欣支付工程價款，票到期時伊再拿會錢給黃崑澤去付票款，或由伊到銀行去存入云云
    ，然上開二十一張票據之票款，均是分別由黃崑澤或弘穆公司或劉順卿（係黃崑澤配
    偶）在被告公司之活期儲蓄存款帳戶轉出款項到黃崑澤或弘穆公司之支票存款帳戶支
    付，並非將現金存入黃崑澤或弘穆公司之支票存款帳戶支付等情，亦據被告提出資金
    來源表及存款往來明細分類帳各一份為證，是證人黃春瑞上開證詞是否可信，亦非無
    疑。
(三)第查，原告對於興建系爭未保存登記建物之金錢來源及支付方式，先表示是由其標會
    及女兒拿錢回家幫忙蓋的，嗣表示尚有其配偶黃獅原任職於台鹽公司之退休金及撫恤
    金九十萬餘元，及長子黃崑澤所支出之尾款三十萬元，伊係將黃獅的退休金拿去跟會
    ，工程款是由女兒幫忙處理支付云云，惟原告對於其配偶黃獅之退休金額為何，當初
    係撥付於何金融機構，其又提領多少金額參加合會，何時標得會款，其支付工程款的
    會款係由何處領出等，均無法提出說明及相關文件；又證人黃崑澤對於伊所給付之尾
    款金額係證稱為四十萬元，並非原告所說的三十萬元，而核對被告所提出之支票明細
    表，並無尾款單筆或相加後總額為三十萬元之情形，是興建系爭未保存登記建物之資
    金來源，縱認證人盧黃燕香、黃春瑞、黃完美確有拿出一百二十餘萬元協助興建而予
    扣除，然剩餘之款項究由何處支出，資金來源為何，即有疑義。又證人黃春瑞雖於言
    詞辯論終結前，提出其姊即長女盧黃燕香在台南市第一信用合作社之存款存摺，及伊
    在台南企銀之存款明細資料，欲證明原告因不識字，年紀又大，錢放在身上並無多大
    用途，故將其配偶黃獅退休金九十萬元中之三十萬元，寄放在長女盧黃燕香台南市第
    一信用合作社的帳戶內，另六十萬元則寄放在證人黃春瑞台南企銀的帳戶內，惟原告
    及證人於先前多次開庭時，均未陳明原告有九十萬元寄放在證人黃春瑞之帳戶內，嗣
    至最後言詞辯論期日時，始主張有上開情事，且此一主張與原告先前所為係將退休金
    拿去跟會之陳述，相互矛盾；再由證人所提之上開資料打勾者表示是寄放款項觀之，
    原告長女盧黃燕香於八十二年十一月二十三日及同年月三十日所存入之金額分別為十
    三萬元及十五萬元，總計為二十八萬元，並非證人黃春瑞所說的三十萬元，而證人黃
    春瑞在台南企銀帳戶內於八十四年四月十日的十五萬元係以本交票存入，同年月十三
    日的十五萬元則為現金領出，八十四年七月六日的六萬二千九百二十元係本交票存入
    ，同年月十三日的十萬元是現金支出，八十四年八月一日的十一萬八千五百一十九元
    係本交票存入，同年月十日的五萬元則是支出現金，該些交易內容有存入有支出，總
    額亦非證人黃春瑞所說的六十萬元，且其交易日期均在八十四年四月到八月間，並非
    系爭未保存登記建物完工之八十三年，是證人黃春瑞上開證言，顯係臨訟杜撰之詞，
    不足採信。是原告此部分主張，亦難信為真實。
(四)再查，證人即原告長子黃崑澤、長女盧黃燕香、次女黃春瑞、三女黃完美雖均到庭證
    稱原告八十二年間興建系爭未保存登記建物當時，因證人黃崑澤個人之經濟情況不好
    ，故由原告要求三位女兒即證人盧黃燕香、黃春瑞、黃完美三人先拿錢出來蓋，待證
    人黃崑澤日後有賺錢時，再由證人黃崑澤將所借款項還給妹妹三人，始能繼承系爭未
    保存登記建物云云，惟原告長子黃崑澤所經營之弘穆公司於八十二年至八十四年間，
    每年營業收入均達五千餘萬元以上，且營收逐年成長等情，有被告提出之弘穆公司會
    計師查核簽證報表在卷可稽，是原告及證人證稱證人黃崑澤於興建系爭房屋時經濟狀
    況不好，始由原告要求三名女兒先拿錢出來興建系爭未保存登記建物云云，亦非可採
    。
(五)又原告雖主張系爭未保存登記建物是因為原先居住的鐵厝不好，由伊與次女黃春瑞去
    找工人雇工興建，並舉證人黃春瑞及黃崑澤為同一證詞，惟本件工程是由黃崑澤及黃
    春瑞在處理等情，業據證人盧黃燕香證述在卷。且系爭未保存登記建物興建前，是由
    原告及其長子黃崑澤一家人共同居住在原先的鐵皮屋內，業據證人盧黃燕香、黃春瑞
    、黃完美證稱無誤，是系爭未保存登記建物既是拆掉鐵厝後原地重建，縱係果由原告
    起意說要重建，然原告以前係做臨時工，經濟狀況不好，做多少用多少，年輕時有跟
    會存了一點錢，現在身邊只剩下約四、五萬元，靠女兒每月給一、二千元零用錢生活
    ，而原告長子黃崑澤於房屋興建當時，伊所經營之弘穆公司營運狀況不錯，且本人與
    妻小均與原告同住，而原告為十八年三月十六日生，有戶籍謄本在卷可參，於系爭未
    保存登記建物興建當時已經六十八歲，受其子黃崑澤扶養，並無收入來源及資力，則
    原告欲興建系爭未保存登記建物，並非由其同居之長子黃崑澤出面處理或出資興建，
    而是由年邁之原告向三名出嫁在外之女兒借錢興建，以供長子一家及其本人居住，此
    一主張顯與常理不合，亦難信實。
(六)況系爭未保存登記建物為一鋼骨鋼筋混凝土造之三層透天樓房，有建物登記簿謄本在
    卷可參，而衡諸常情，一般人欲雇工興建房屋時，對於房屋之興建方式（包含長度、
    寬度、高度、結構鋼筋的數量及寬度、混凝土數量、門窗數及位置、磁磚、地磚、油
    漆及二丁掛種類及大小、衛浴設備品牌）、樓層、建材、價金、付款方式等事項、應
    會談妥價金並訂立基本之書面約定以為憑證，遑論系爭未保存登記建物為一鋼骨鋼筋
    混凝土造之三層透天樓房。原告主張因其年紀已大，故興建系爭未保存登記建物是委
    由女兒處理，而原告之長女及次女均到庭表示不清楚是由誰去找興建房屋的師傅，亦
    不知有無劃設計圖及如何付工人工資及材料費，至證人黃春瑞雖到庭證稱：系爭未保
    存登記建物當初是由伊與母親（即原告）去找師傅蓋的，由伊告訴師傅要蓋的樓層、
    房間數目，師傅就知道要怎麼蓋了，有無畫設計圖已經忘記等語，惟興建一鋼骨鋼筋
    混凝土造之三層透天樓房，僅憑口頭指示而無書面，亦無設計圖，則承攬人如何施作
    工程，不無疑義，證人證言，似亦與常理不符。參之證人黃完美於言詞辯論期日時表
    示：「系爭未保存登記建物是我媽媽（即原告）說要蓋的，但蓋房子的錢算是我哥哥
    （即證人黃崑澤）向我們借的」等語，是系爭未保存登記建物雖是原告起意想要興建
    ，然興建經費既是當作哥哥（即原告長子黃崑澤）向妹妹（即原告長女盧黃燕香、次
    女黃春瑞、三女黃完美）借的，而哥哥（即原告長子黃崑澤）與媽媽（即原告）同住
    ，且扶養媽媽（即原告），則系爭未保存登記建物是否確由原告為定作人，出面向訴
    外人林俊欣定作興建系爭未保存登記建物，或僅由原告及證人黃春瑞尋找建屋之工人
    ，其餘簽約、繪圖等事宜另由他人接洽，不無疑義。原告上開主張，亦難信為真實。
三、綜上所述，原告既不能證明系爭未保存登記建物是由其雇工興建，亦不能提出資金來
    源證明，則其主張其為系爭未保存登記建物之原始建築人，對系爭未保存登記建物有
    所有權，即難認有理由。從而，原告依據強制執行法第十五條規定，請求撤銷本院八
    十七年度執字第一四六九八號被告與訴外人弘穆公司間強制執行事件中，就系爭未保
    存登記建物所有權全部所為之強制執行程序，即屬無據，應予駁回。
據上論結，本件原告之訴為無理由，依民事訴訟法第七十八條，判決如主文。
中      華      民      國      九十        年      四      月      四      日
~B法      官  張家瑛
右為正本係照原本作成
如對本判決上訴，須於判決送達後廿日內向本院提出上訴狀
中      華      民      國      九十        年      四      月      十一    日
~B法院書記官  蔡蘭櫻


司法院資訊處製作；財團法人民間司法改革基金會備份。
